【裁判字號】    95,台上,3467
【裁判日期】    950623
【裁判案由】    違反毒品危害防制條例
【裁判全文】
最高法院刑事判決            九十五年度台上字第三四六七號
    上   訴   人  台灣高等法院台南分院檢察署檢察官
    上訴人即被告  甲○○
                          巷3.
    選 任辯護 人  吳信賢律師
上列上訴人等因被告違反毒品危害防制條例案件，不服台灣高等
法院台南分院中華民國九十五年三月二十八日第二審更審判決（
九十五年度上更(一)字第三八號，起訴案號：台灣雲林地方法院檢
察署九十三度偵字第二八二七號），提起上訴，本院判決如下：
    主  文
原判決撤銷，發回台灣高等法院台南分院。
    理  由
本件原判決認定上訴人即被告甲○○基於販賣第二級毒品安非他
命牟利之犯意，於民國九十三年六月下旬，在雲林縣斗六市○○
路八十六號十樓之二，以新台幣（下同）一萬五千元之價格，販
賣安非他命一包予王司鈐。嗣被告於九十三年七月四日二十二時
二十分許，在斗六市○○路五三五號湖水岸休閒旅館七０二號房
內，將其所有內裝有海洛因三十包（淨重四．六二公克）之黑色
小皮包一個，交楊植舜（第一審另案判處罪刑確定）攜回楊植舜
住處藏放，而楊植舜離開旅館之際，經警當場在旅館櫃檯前面查
獲，並依楊植舜供述，即至該七０二號房內逕行搜索，再扣得被
告所有之海洛因十一包（淨重一．九三公克）、安非他命十二包
（驗餘淨重二五．二四一四公克），及其所有供分裝第一級毒品
海洛因及分裝第二級毒品安非他命使用之電子秤一台等情。因而
撤銷第一審關於販賣第一級毒品部分之判決，改判論處被告持有
第一級毒品罪刑；並以第一審論處被告販賣第二級毒品罪刑，為
無不合，予以維持，駁回被告在第二審之上訴，並非無見。
惟查：(一)、按毒品危害防制條例所謂販賣行為，並不以販入之後
復行賣出為要件，祇要以營利為目的，將毒品購入或賣出，有一
於此，其犯罪即為完成。依原判決認定之事實，被告於九十三年
七月四日二十二時二十分許，在湖水岸休閒旅館七０二號房內，
將持有第一級毒品海洛因三十包交楊植舜攜回家，在離開旅館櫃
檯前被警查獲，並經警在該七０二號房內，再查獲第一級毒品海
洛因十一包等情。但被告在被查獲前揭毒品後，在警詢時供稱：
「海洛因毒品尚在找尋買主中」、「是一不知名綽號『偉翔』男
子於大約二星期前自行到斗六來找我，我向『偉翔』購買海洛因
新台幣約七、八千元」等語（見警卷第三頁）。所供如果無訛，
被告似意圖販賣而購入第一級毒品海洛因。則被告之行為應成立
販賣第一級毒品罪；如因其他原因持有後，如警詢時所供「海洛
因毒品尚在找尋買主中」之情形，是否應成立意圖販賣而持有前
揭海洛因之犯行？實情究竟為何？原審未調查審酌，遽認被告僅
成立持有第一級毒品罪行，自有調查未盡及適用法則不當之違法
。(二)、按毒品危害防制條例第二條第二項規定，毒品依其成癮性
、濫用性及對社會危害性分為四級，其中第二級毒品為罌粟、古
柯、大麻、安非他命、配西汀、潘他唑新及其相類製品（如附表
二）。而附表二編號十二為「安非他命」，編號八十九為「甲基
安非他命」。可見「安非他命」及「甲基安非他命」係屬不同類
之第二級毒品。原判決認定被告販賣第二級毒品安非他命一包予
王司鈐等情，原判決理由欄引用國防部憲兵司令部刑事鑑識中心
就被查扣之安非他命十二包鑑定結果，認含有「甲基安非他命」
成分，且向被告購買安非他命之王司鈐之尿液經檢驗結果，含有
「甲基安非他命」陽性反應。前揭記載如果無訛，被告販賣予王
司鈐之第二級毒品，似屬「甲基安非他命」，而非「安非他命」
。實情是否如此？原審未調查審認，亦有未合。(三)、按被告以外
之人於審判外之言詞或書面陳述，除法律有規定者外，不得作為
證據，刑事訴訟法第一百五十九條第一項定有明文。而所謂法律
有規定者，即包括同法第一百五十九條之一至第一百五十九條之
五所規定傳聞證據具有證據能力之例外情形。故如欲採被告以外
之人於審判外之言詞，即如警詢或檢察官偵查中之言詞為證據時
，必須符合法律所規定之例外情形，方得認其審判外之陳述有證
據能力，並須於判決中具體說明其符合傳聞證據例外可信之情況
及心證理由，否則即有違證據法則及判決不備理由之違法。原判
決採取王司鈐、楊植舜於警詢及偵查中之供述為論處被告之犯罪
依據（見原判決第三頁倒數第九行到第五行），但前揭證據乃屬
被告以外之人於審判外之言詞，原判決採為論處被告之犯罪依據
，並未具體說明其符合傳聞證據例外可信之情況及心證理由，自
有違證據法則及判決不備理由之違法。檢察官及被告上訴意旨均
執以指摘原判決不當，非無理由，應認原判決仍有發回更審之原
因。
據上論結，應依刑事訴訟法第三百九十七條、第四百零一條，判
決如主文。
中    華    民    國  九十五  年    六    月  二十三  日
                      最高法院刑事第十庭
                          審判長法官  洪  清  江
                                法官  石  木  欽
                                法官  李  伯  道
                                法官  林  勤  純
                                法官  陳  晴  教
      本件正本證明與原本無異
                                      書  記  官
中    華    民    國  九十五  年    六    月  二十八  日
                                                      Ｅ


司法院資訊處製作；財團法人民間司法改革基金會備份。
